最高法院刑事判決　　　　　　九十四年度台上字第五五九六號
　　上　訴　人　甲○○
　　　　　　　　　　　　80號.
上列上訴人因違反毒品危害防制條例案件，不服臺灣高等法院高
雄分院中華民國九十四年七月二十六日（原判決誤載為二十二日
）第二審更審判決（九十四年度上重更(二)字第六號，起訴案號：
臺灣高雄地方法院檢察署九十二年度偵字第八０一二號），提起
上訴，本院判決如下：
    主  文
上訴駁回。
    理  由
按刑事訴訟法第三百七十七條規定，上訴於第三審法院，非以判
決違背法令為理由，不得為之。是提起第三審上訴，應以原判決
違背法令為理由，係屬法定要件。如果上訴理由狀並未依據卷內
訴訟資料，具體指摘原判決不適用何種法則或如何適用不當，或
所指摘原判決違法情事，顯與法律規定得為第三審上訴理由之違
法情形，不相適合時，均應認其上訴為違背法律上之程式，予以
駁回。本件原判決撤銷第一審不當之科刑判決，依刑法第五十九
條酌減其刑後，改判仍論處上訴人甲○○共同運輸第一級毒品罪
刑（處有期徒刑七年，褫奪公權五年）。上訴人之上訴意旨略稱
：（一）鈞院九十四年度台上字第一０一０號判決發回意旨指摘
：「原判決認定：『甲○○於李兆明將毒品取出塞入椅墊下方夾
層時，已明知李兆明所藏放之物為海洛因』，係以甲○○在偵查
中供認：『（問：你當時有罵他嗎？）你要上來拿這個也沒有講
一下』、『我一看到就說你拿這什麼東西，還叫我來拿』、『是
他在弄的（即將海格因放入後座椅墊下）』、『我一看到就說你
要拿這什麼東西，還叫我來拿，有幾條我是不曉得』、『（問：
他有告訴你【即毒品】，不然你怎麼會去責怪他？）應該看……
就是白白的東西，看電視就看過』等語，為其所憑之證據及認定
之理由。惟甲○○已一再供稱其從未販賣或施用海洛因毒品（見
偵查卷第二四頁、第一審卷第二十頁），而毒品危害防制條例第
二條第二項所稱之毒品，分為三級，除第一級毒品海洛因呈白色
外，第二、三級毒品中，是否亦有外觀為白色者﹖若有，甲○○
所稱其在電視看過之白色毒品，是否必然係第一級毒品海洛因﹖
何以能依憑甲○○上開供述，即認定甲○○明知李兆明帶上車
之白色粉末係海洛因﹖原審俱未審認，即逕憑甲○○上開供述，
認定甲○○明知李兆明所藏放之物為海洛因，此部分採證，自難
謂為適法」。茲原審依職權函詢所得，可知毒品危害防制條例第
二條第二項所稱之毒品，其外觀為白色者，非止於海洛因一種。
原判決仍未詳查，僅依憑上訴人供稱在電視上看過白色毒品，即
逕認上訴人應負運輸第一級毒品罪責，有判決不載理由之違法。
（二）上訴人於原審已具狀指出上訴人偵訊筆錄之具體瑕疵，原
判決就此竟置而不論理。又李兆民偵查中供稱：甲○○有要求伊
坐計程車自己回去等語，屬有利於上訴人之證據，原判決未說明
不予採納之理由，自屬理由不備。（三）原判決事實認定：「『
三哥』於民國九十二年四月十一日下午四時五十分許返回『安徒
生咖啡簡餐』店，交給李兆明海洛因一批（係圓筒狀海洛因十八
條、粉狀海洛因二包，合計驗後淨重1,321.1公克，各以塑膠袋
一個包裝），李兆明並將所取得之海洛因先裝入其所有紙製手提
袋中，再返回甲○○所駕駛之上述車輛；李兆明上車後坐於甲○
○所駕駛前開汽車之右前乘客座，因該袋內之毒品無法整袋直接
塞入後座椅墊下，乃將前座椅背放平，將紙袋內之毒品取出，逐
條（包）藏置在上開車號WO－七五一一號自用小客車後座之椅墊
夾層內（右後乘客座及左後乘客座下之夾層均有藏放），甲○○
於李兆明將毒品取出塞入椅墊下方夾層時，即明知李兆明所藏放
之物為海洛因，竟與李兆明、『阿信』共同基於運輸海洛因之犯
意聯絡，仍駕駛該車號WO－七五一一號自用小客車搭載李兆明擬
返回屏東，嗣於同日下午五時許，甲○○駕駛上開藏有海洛因之
自用小客車行經臺南市○○路○段九號前，經法務部調查局人員
當場查獲」，如若無誤，上訴人於短短十分鐘時間，如何與李兆
民共萌犯意聯絡？上訴人於該十分鐘時間內是否明確知悉李兆民
回車上之物品為海洛因，原審未予詳查。又其既採納上訴人於
偵查中供稱：「李兆民叫我開車，我也不知道什麼狀況」，作為
判決之基礎，即應為有利於上訴人之認定，詎其未說明理由，竟
據此為不利於上訴人之認定，有判決不備理由之違法。（四）上
訴人究係運輸第一級毒品之共同正犯，抑或幫助犯，原判決未予
說明，自屬違法云云。
惟查原判決依憑上訴人於第一審及原審供認扣案之海洛因毒品係
自其駕駛之自用小客車後座椅墊下取出等語及「李兆民將東西從
袋子裡倒出來後，我才看到白白的東西」、「（問：他有告訴你
『即毒品』，不然你怎麼會去責怪他？）應該……就是白白的東
西，看電視就看過」、原審共同被告李兆民於偵查、第一審及原
審所為不利於上訴人之供述、上重訴審勘驗檢察官偵訊錄音帶之
勘驗筆錄、原審勘驗上訴人所駕駛車號WO－七五一一號小客車之
勘驗筆錄與照片、扣案之白色條狀及粉末一批（圓筒狀十八條、
粉狀二包），經送請法務部調查局鑑驗結果，確含有海洛因成分
，有該局九十二年五月二十三日調科壹字第220015173 號鑑定通
知書乙份在卷可參及扣案之紙製手提袋一個、卷附之法務部調查
局九十四年六月十日調科壹字第09400250820 號函等證據資料，
認定上訴人有其事實欄所載之共同運輸第一級毒品犯行，已於理
由內詳敘其調查證據之結果及取捨證據認定之理由。並就上訴人
另否認犯罪所持之辯解，認非可採，及原審共同被告李兆民供稱
：「甲○○發現我帶海洛因後，曾對我加以責備，我則表示要
改搭計程車」，並無可取，非可執為有利於上訴人之認定，分別
予以指駁及說明（見原判決第九頁第十三行至第十頁第四行、第
十一頁第九行至第十二頁第十行）。復依憑調查證據之結果，說
明上訴人與李兆民於檢察官偵查及第一審之供述，均有證據能力
，及上訴人係運輸第一級毒品之共同正犯，而非幫助犯（見原判
決第十三頁第三行至第七行）。從形式上觀察，原判決並無理由
不備之情形。上訴意旨（二）、（四）置原判決理由內詳予指駁
、說明之事項於不顧，對事實審法院無違於證據法則之證據證明
力及採證認事自由判斷職權之合法行使，俱再為單純事實上爭執
，自非合法。再依原判決理由說明，係以上訴人供認：「（問：
他有告訴你『即毒品』，不然你怎麼會去責怪他？）應該……就
是白白的東西，看電視就看過」，與法務部調查局九十四年六月
十日調科壹字第09400250820 號函記載：「目前我國毒品緝獲前
五名為甲基安非他命、海洛因、大麻、MDMA、愷他命；其一般外
觀為海洛因係白色粉末、甲基安非他命為白色結晶、愷他命有白
色結晶性粉末及透明注射液劑型、大麻為煙草狀，MDMA為藥丸或
膠囊狀製劑，若將前述毒品（大麻除外）研磨至細粉末狀，則均
呈現白色粉末外觀」及「將甲基安非他命等毒品研磿至細粉狀，
而被查獲，並經電視媒體報導，似未曾見」等事實，相互印證，
認定上訴人就李兆民回車上之白色粉末係海洛因乙節，應屬知
情。上訴意旨（一）置原判決事實欄明確認定，理由內詳予說明
之事項於不顧，對事實審法院採證認事自由判斷職權之合法行使
，任指為違法，自非適法。又共犯間之犯意聯絡並不限於事前有
所謀議，即僅於行為當時有共同犯意之聯絡者，亦屬之，且其表
示之方法，亦不以明示通謀為必要，即相互間有默示之合致，亦
無不可。原判決依憑其調查證據之結果，認定：「上訴人於李兆
明將毒品取出塞入椅墊下方夾層時，即明知李兆明所藏放之物為
海洛因，竟與李兆明、『阿信』共同基於運輸海洛因之犯意聯絡
，仍駕駛該車號WO－七五一一號自用小客車搭載李兆明擬返回屏
東，嗣於同日下午五時許，甲○○駕駛上開藏有海洛因之自用小
客車行經臺南市○○路○段九號前，經法務部調查局人員當場查
獲」，並未違法。至於原判決援引上訴人於偵查中供稱：「李兆
民叫我開車，我也不知道什麼狀況」，意在說明李兆民於偵查中
供稱：「甲○○發現我攜帶海洛因後，曾對我加以責備，我則表
示要改搭計程車」，並非事實，否則上訴人何以未提及李兆民表
示要改搭計程車之事。上訴意旨（三）執此指摘原判決於法有違
，顯不足以辨識原判決關於上訴人部分已具備違背法令之形式要
件。綜上所論，本件上訴違背法律上程式，應予駁回。
據上論結，應依刑事訴訟法第三百九十五條前段，判決如主文。
中　　華　　民　　國　九十四　年　　十　　月　　七　　日
                      最高法院刑事第一庭
                          審判長法官  施　文　仁
                                法官  林　永　茂
                                法官  蕭　仰　歸
                                法官  林　茂　雄
                                法官  張　祺　祥
      本件正本證明與原本無異
                                      書  記  官
中　　華　　民　　國　九十四　年　　十　　月　 十三 　日
                                                      v
